【裁判字號】    95,訴,617
【裁判日期】    950727
【裁判案由】    損害賠償
【裁判全文】
臺灣桃園地方法院民事判決               95年度訴字第617號
原      告  甲○○○
            丁○○
                        號
            辛○○
            壬○○
            戊○○
            庚○○
兼上六人共同
訴訟代理人  己○○
被      告  丙○○
                        2號
            乙○○
                        號
上列當事人間請求損害賠償事件，原告就本院94年度壢交簡字第
1068號過失致死刑事案件提起附帶民事訴訟（94年度壢交附字第
110 號），由本院刑事庭裁定移送前來，經本院於民國95年7 月
13日言詞辯論終結，判決如下：
    主  文
被告丙○○應給付原告新台幣壹佰伍拾萬玖仟肆佰零柒元及自
民國九十四年十一月三日起至清償日止，按週年利率百分之五計
算之利息。
原告其餘之訴駁回。
訴訟費用由被告丙○○負擔五分之二，餘由原告負擔。
本判決原告勝訴部分，於原告以新台幣伍拾壹萬參仟貳佰元為被
告丙○○供擔保後，得假執行。但若被告丙○○以新台幣壹佰伍
拾萬玖仟肆佰零柒元為原告供擔保後，得免假執行。
原告其餘假執行之聲請駁回。
    事  實
甲、原告方面：
一、聲明：
  (一)被告應連帶給付原告新台幣（下同）4,342,010 元，及自起
    訴狀繕本送達翌日起至清償日止，按週年利率5 ％計算之利
    息。
  (二)願供擔保請准宣告假執行。
二、陳述：
  (一)被告丙○○於民國94年4 月12日上午，駕駛被告乙○○所有
    之車號P8-5920 號自小客車，行經桃園縣大園鄉○○○路○
    段681 號前，撞擊由被害人楊李春英所騎乘之TJB-397 號機
    車，造成被害人楊李春英之頭、胸部鈍挫傷並頸椎骨折引起
    外傷性休克死亡，被告顯係涉犯刑法第276 條第1 項過失致
    死罪嫌，被告丙○○並經台灣桃園地方法院檢察署（下稱桃
    園地檢署）檢察官以94年度偵字第8907號聲請簡易判決處刑
    ，經本院94年度壢交簡字第1068號判決判處有期徒刑6 月確
    定在案。
  (二)按因故意或過失，不法侵害他人之權利者，負損害賠償責任
    。不法侵害他人致死者，對於支出醫療及增加生活上需要之
    費用或殯葬費之人，亦應負損害賠償責任。不法侵害他人致
    死者，被害人之父、母、子、女及配偶，雖非財產上損害，
    亦得請求賠償相當之金額。民法第184 條第1 項前段、第19
    2 條第1 項、第194 條分別定有明文。而原告甲○○○為被
    害人之母親，原告辛○○為被害人之配偶，其餘原告則為被
    害人之子女，爰依法向被告請求財產上及非財產上之損害賠
    償。
  (三)本件原告所受損害共計4,342,010 元，分述如下：
  1.醫藥費用：共計2,010 元，有醫療收據影本1 紙可稽。
  2.喪葬費：計支出84萬元，有明細1 紙可稽。
  3.精神慰撫金：原告7 人分別為被害人之母、配偶及其子女，
    每人以賠償50萬元計算，共計350 萬元。
  (四)對被告抗辯之陳述：
  1.因被告乙○○是車主，所以認為其亦應連帶負責。
  2.原告已領得強制保險理賠金150萬元。
三、證據：提出醫療費用收據、喪葬費用明細等影本各1 份為證
    。
乙、被告方面：
壹、被告丙○○部分：
一、聲明：
  (一)原告之訴及假執行之聲請均駁回。
  (二)如受不利判決，願供擔保請准宣告免假執行。
二、陳述：
  (一)被告丙○○就本件車禍事故確有過失，然被害人亦有過失，
    其餘答辯引用丙○○在刑案中之陳述。
  (二)對原告請求之各項金額無意見，但被告丙○○實無力清償，
    只能分期支付。
三、證據：未提出證據。
貳、被告乙○○部分：
一、聲明：
  (一)原告之訴及假執行之聲請均駁回。
  (二)如受不利判決，願供擔保請准宣告免假執行。
二、陳述：
    被告乙○○僅係將車借給被告丙○○使用，就本件事故完全
    無過失責任，自不負損害賠償責任。
三、證據：未提出證據。
丙、本院依職權調取本院94年度壢交簡字第1068號刑事案件全卷
    （含桃園地檢署94年度偵字第8907號卷宗），並查詢兩造之
    薪資、財產資料。
    理  由
一、原告主張：被告丙○○於94年4 月12日上午，駕駛被告乙○○所有之車號P8-5920 號自小客車，行經桃園縣大園鄉○○○路○ 段681 號前，撞擊由被害人楊李春英所騎乘之TJB-39
    7 號機車，致被害人楊李春英傷重死亡，原告分別為被害人
    之母親、配偶及子女，爰依侵權行為之法律關係，請求被告
    連帶負損害賠償責任等語。
二、被告丙○○辯稱：其雖有過失，惟被害人亦有過失，且被告
    丙○○無力負擔本件賠償金額等語。被告乙○○則辯稱：其
    僅將車輛借給被告丙○○使用，就本件事故並無過失，自不
    負損害賠償責任等語。
三、查被告丙○○於94年4 月12日上午，駕駛其胞妹即被告乙○○所有之車號P8-5920 號自小客車，沿桃園縣大園鄉○○○
    路由大園往桃園市區方向行駛，於同日上午9 時40分許，行
    經同縣大園鄉○○○路○ 段681 號前，本應注意行車速度應
    依標誌規定行駛，無標誌或標線者，載有劃設車道線、行車
    分向線之道路，行車時速不得超過50公里，及應注意車前狀
    況，並隨時採取必要之安全措施，以避免發生碰撞之危險，
    而依當時天候陰、日間有自然光線、路面乾燥、無缺陷、無
    障礙物、視距良好、該路段之速限為每小時50公里，並無不
    能注意之情事，被告丙○○竟疏未注意，仍以每小時高達70
    至80公里之高速疾駛，適有被害人楊李春英在上開中山東路
    與該路段分別通往大園鄉○○村○ 鄰○○ 鄰○巷道交岔口前
    購物完畢後，騎乘車號TJB-397 號輕型機車，在中正東路與
    通往大園鄉○○村○ 鄰○巷道交岔口處停等後起步，欲騎車
    穿越中山東路朝通往大園鄉○○村○鄰○巷道行駛之際，因
    丙○○斯時係以時速高達70至80公里之速度疾行，又未注意
    車前狀況，無法隨時採取必要之安全措施，而於行經上開交
    岔路口前，於其看見被害人楊李春英正騎乘機車由右向左橫
    越中山東路之際，已不及採取任何有效之閃避、煞停等措施
    ，其駕駛之自小客車因而直接衝撞楊李春英騎乘之輕型機車
    ，楊李春英遭此強大撞擊力量而被拋起，先彈落在被告丙○○所駕車輛之前擋風玻璃上，因前開自小客車仍未及停止，
    楊李春英乃遭該車繼續前進之力量帶離距碰撞地點約29.8公
    尺處，復再彈起並摔落至中山東路由桃園往大園方向之對向
    車道內、外側車道分界處地面，被害人楊李春英受有頭、胸
    部鈍挫傷併頸椎骨折及外傷性休克之傷害，經送醫後不治死
    亡等情，為兩造所不爭執，而被告丙○○前開駕車過失行為
    ，業經桃園地檢署檢察官以94年度偵字第8907號聲請簡易判
    決處刑，經本院94年度壢交簡字第1068號刑事簡易判決以其
    涉犯過失致死罪而判處有期徒刑6 月確定在案，亦經本院依
    職權調閱上開刑事案件全卷查核無誤，堪信為真實。
四、再者，關於被告辯稱：被害人就本件車禍之發生亦有過失一
    節，經查：
  (一)目擊本件車禍發生之證人游金火於本院刑事庭訊問時具結證
    稱略以：於94年4 月12日早上，我在大園鄉○○○路○ 段目
    睹車禍發生，肇事的自小客車是白色的，開得很快，在紅綠
    燈那邊撞到一位女性機車騎士，被害人在車禍發生前，是在
    紅綠燈前的地方買東西，不是從巷子出來，她要從巷口處橫
    越中正東路，就在該紅綠燈的中正東路中央部位；馬路上有
    4 個車道，大約是在第1 個車道進入第2 個車道的地方被撞
    等語（見本院刑事庭94年11月25日訊問筆錄，附於本院94年
    度壢交簡字第1068號刑事案卷第52至56頁）；另車禍當時搭
    乘被告丙○○車輛之證人許淑仁，於刑案中亦具結證稱略以
    ：案發當天早上被告丙○○駕車載我要一起去找朋友，於行
    經大園鄉埔心村時與人發生車禍，當時被告丙○○駕車行駛
    在快車道上，該路是雙向4 線道，我坐在副駕駛座後方之座
    位，將手撐在右側窗戶上，眼睛視線從前方副駕駛座椅靠枕
    的右側與車門間縫隙往前看，有看到一個東西從右邊衝到左
    邊的影像，在那一剎那，我沒有看清楚該影像是什麼東西，
    幾秒鐘後隨即發生碰撞等語（見本院刑事庭94年10月21日訊
    問筆錄，附於同前刑案卷第37頁）。
  (二)核諸前開兩位證人之證詞大致相符，堪信為真，據此，足認
    被害人楊李春英係於騎乘機車由右向左橫越中山東路之際，
    遭被告丙○○駕車撞擊。而按，汽車駕駛人駕駛汽車本應注
    意車前狀況，隨時採取必要之安全措施。道路交通安全規則
    第94條第3 項定有明文。而本件車禍發生地點之中正東路乃
    一直線道路，此有道路交通事故現場圖1 份及現場相片多紙
    附於相驗卷內可憑，從而，被告丙○○於中正東路快車道上
    駕車前行時，及被害人楊李春英駕車前行欲橫越中正東路時
    ，本均應注意前方狀況，亦即被害人欲橫越道路時，亦應注
    意左右來車，惟被害人疏未注意而貿然橫越，致遭同未注意
    車前狀況且行車超速之被告丙○○駕車撞擊，足認雙方就車
    禍之發生均有過失，是以被告丙○○所稱：被害人亦有過失
    一節，堪信屬實。
五、按因故意或過失，不法侵害他人之權利者，負損害賠償責任
    。不法侵害他人致死者，對於支出醫療及增加生活上需要之
    費用或殯葬費之人，亦應負損害賠償責任。不法侵害他人致
    死者，被害人之父、母、子、女及配偶，雖非財產上損害，
    亦得請求賠償相當之金額。民法第184 條第1 項前段、第19
    2 條第1 項、第194 條分別定有明文。查原告甲○○○為被
    害人之母親，原告辛○○為被害人之配偶，其餘原告則為被
    害人之子女，此為兩造所不爭執，而被告丙○○既有前述駕
    車過失行為導致車禍發生，並造成被害人楊李春英傷重不治
    死亡之結果，則原告自得向被告丙○○請求財產上與非財產
    上之損害賠償。至被告乙○○固為本件車號P8-5920 號自小
    客車之車主，惟除此之外，原告並未舉證其有何故意或過失
    之侵權行為，是原告請求被告乙○○同負損害賠償責任一節
    ，即屬無據。
六、原告主張其等因被害人車禍死亡所受之損害分別為：醫藥費
    用2,010 元、喪葬費84萬元及原告7 人之精神慰撫金計350
    萬元，共計4,342,010 元一節，業據提出醫療費用收據、喪
    葬費用明細等影本各1 紙為憑，且為被告丙○○所不爭執，
    足信屬實。
七、按「損害之發生或擴大，被害人與有過失者，法院得減輕賠
    償金額，或免除之」，民法第217 條第1 項定有明文。如前
    所述，本件車禍之發生，雙方均有過失，而審酌前述之肇事
    情節，本院認定被告丙○○與被害人楊李春英之過失責任比
    例各為10分之7 、10分之3 ，則依前開條文之規定，爰予減
    輕被告丙○○之賠償責任，從而原告所受損害之金額應僅由
    被告丙○○負擔10分之7，始屬適當。
八、再者，原告於本件車禍後已領得強制汽車責任保險理賠金15
    0 萬元一情，為兩造所不爭執，而依強制汽車責任保險法第
    30條規定：「保險人依本法規定給付之保險金，視為加害人
    或被保險人損害賠償金額之一部分；加害人或被保險人受賠
    償請求時，得扣除之」，原告既已自強制汽車責任保險之保
    險人領得前開理賠金，從而其向被告所得請求之賠償金額中
    ，依法自應扣除前開理賠金額。
九、綜上所述，原告依據侵權行為之法律關係，請求被告丙○○
    賠償1,539,407 元（4,342,010 ×0.7 －1,500,000 ＝1,53
    9,407） ，及自起訴狀繕本送達翌日即94年11月3 日起至清
    償日止，按週年利率5 ％計算之法定遲延利息一節，為有理
    由，應予准許。至逾此範圍之請求，則屬無據，不應准許。
十、末以，關於原告勝訴部分，兩造分別陳明願供擔保聲請假執
    行或免為假執行，經核要無不合，爰分別酌定相當之金額准
    許之；至原告敗訴部分，其假執行之聲請，因訴之駁回致失
    所附麗，故應併予駁回。
十一、據上論結，本件原告之訴為一部有理由，一部無理由，依
      民事訴訟法第79條、第85條第1 項、第390 條第2 項、第
      392 條第2 項，判決如主文。
中    華    民    國    95    年    7     月    27    日
                  民事第三庭    法  官  周玉
以上正本係照原本作成
如對本判決上訴，須於判決送達後20日內向本院提出上訴狀
中    華    民    國    95    年    7     月    27    日
                                書記官  劉致芬


司法院資訊處製作；財團法人民間司法改革基金會備份。
